【裁判字號】    95,上易,1902
【裁判日期】    951116
【裁判案由】    竊盜
【裁判全文】
臺灣高等法院刑事判決                95年度上易字第1902號
    上  訴  人
    即  被  告  甲○○
上列上訴人因竊盜案件，不服臺灣臺北地方法院95年度易字第13
34號，中華民國95年8月9日第一審判決（起訴案號：臺灣臺北地
方法院檢察署95年度偵字第9621號），提起上訴，本院判決如下
：
    主  文
上訴駁回。
    事  實
一、甲○○曾因竊盜案件，先後經法院判決有期徒刑1年2月、 2
    年6月確定在案，後者經二度減刑為有期徒刑7月15日，而於
    民國81年間執行完畢出監。又因麻醉藥品管理條例案件，經
    本院以82年度上易字第6847號刑事判決判處有期徒刑1年6月
    確定，再因殺人未遂案件，經本院以83年度上訴字第1193號
    刑事判決判處有期徒刑5年6月，經最高法院以83年度臺上字
    第4597號判決駁回上訴確定，二罪並合併定應執行有期徒刑
    6年。另因肅清煙毒條例案件， 經本院以83上訴字第5340號
    刑事判決判處有期徒刑4年2月確定在案，復因麻醉藥品安非
    他命案件，經本院以84年度上易字第24號刑事判決判處有期
    徒刑4月確定，二罪合併定應執行有期徒刑4年4月。 甲○○
    於83年12月23日入監服刑， 於88年5月24日假釋出監並交付
    保護管束，詎甲○○於假釋期間內再犯竊盜案件，經臺灣板
    橋地方法院以89年度易字第3178號刑事判決判處拘役30日確
    定，甲○○再於89年9月1日入監執行上開殘刑4年6月5日 ，
    並接續執行拘役30日， 而於94年1月31日縮短刑期執行完畢
    出監。詎甲○○仍不知悔改，復意圖為自己不法之所有，於
    95年4月26日下午某時，利用其擔任臺北縣新店市○○路109
    巷「綠中海」建築工地清潔工之機會，徒手竊取該工地內已
    配置綑綁完成之電線2捆，各有5條、3條電線綑綁而成， 每
    條電線長約5公尺，合計電線長約40公尺，價值約新臺幣（
    下同）300元， 得手後將該2捆電線置於其所有車號J8Q-030
    號重型機車上行李箱內。嗣於同日下午1時20分許， 工地領
    班乙○○因見甲○○形跡可疑，乃通知工地警衛攔檢甲○○
    機車，並報警處理，始在甲○○所有重型機車行李箱內查獲
    上開電線2捆（已發還乙○○），因而查悉上情。
二、案經乙○○訴請臺北縣政府警察局新店分局移請臺灣臺北地
    方法院檢察署檢察官偵查起訴。
    理  由
一、證據能力之判斷：
    被告甲○○對於下列各項證據方法，均未爭執其證據能力，
    並同意作為證據（見本院卷第23頁背面），本院審酌下列證
    據方法作成時之情況，認為並無不適當之情事，均得作為證
    據，合先敘明。
二、認定事實所憑之證據及理由：
    訊據被告甲○○固不否認拿取「綠中海」工地之電線2捆 ，
    惟矢口否認有何竊盜犯行，辯稱：伊負責打掃工地，須將地
    板上所有廢棄物品清走，伊見地板上有電線，以為丟棄不用
    ，始取走云云。惟查：
  (一)員警在被告甲○○騎乘之重型機車行李箱內查獲之電線2 捆
    ，係被告未經「綠中海」建築工地負責人之同意，逕自取走
    之事實，為被告所自承（見偵查卷第9-11、36頁，見原審卷
    第24、42頁），復有當場查獲之電線2捆，各有5條、 3條電
    線配置而成，每條電線長約5公尺，合計共40公尺， 已據工
    地水電領班乙○○領回， 有贓物認領保管單1紙及查獲當時
    照片3張及電線照片1張可稽（見偵查卷第16、23 -24頁），
    上開事實堪以認定。
  (二)至被告辯稱： 拿取上開電線2捆係出於清理廢棄物之意思云
    云。惟據證人洪金蓮即被告之雇主到庭具結證稱：「清潔是
    打掃地面，清理拆下的板模」、「我有轉告被告他們說工地
    的東西，不是我們的東西，不管是什麼我們都不能拿，不論
    是寶特瓶或是垃圾都不能拿」、「（問：有無跟他們講電線
    不能拿？）有，之前就有發生過偷電線，我還特別告訴清潔
    工不能拿電線」、「（問：被告這次拿電線，你知道嗎？）
    當時是午休時間我不知道，他們有跟我講，被告說他是撿的
    ，我有罵他說，我跟你們講過什麼都不能拿」等語明確（見
    原審卷第40頁），亦據「綠中海」建築工地之水電領班乙○
    ○證述：「一米多的電線雖然不能用，但因為電線很貴，我
    們還是要收起來還給老板，除非是10公分以下的電線才會丟
    棄」、「（問：10公分以下的電線才會丟棄，清潔工是否知
    道？）應該都知道，因為電線被偷的很兇，我們發現電線短
    少，我們會移送法辦。因為我們都有跟營造廠開會，會提醒
    他們這件事。電線現在從100米，230元，漲到最高1050元」
    等語屬實（見原審卷第38頁），可見「綠中海」建築工地因
    屢有電線失竊，證人乙○○、洪金蓮均曾提醒工地工人不得
    任意撿拾工地現場之電線，尤其10公分以上之電線必須回收
    ，不得當作廢棄物處理等事實。參以員警在被告機車行李箱
    內查獲之電線2捆，每條長度約5公尺，仍有相當經濟價值，
    顯非廢棄之電線。綜上， 被告應可得知悉該2捆電線並非廢
    棄物，不得任意據為己有。被告所辯顯與上開二名證人證述
    情節不符，應係卸責之詞，自無可取。
  (三)綜上，本件事證明確，被告竊取「綠中海」建築工地內之電
    線2 捆，總長約40公尺等事實，洵堪認定，應予依法論罪科
    刑。
三、論罪科刑之依據：
  (一)查被告行為後，刑法於94年1月7日修正通過、於94年2月2日
    公布，訂於95年7月1日施行，其中修正第2條、第33 條、第
    41條等規定，罰金罰鍰提高標準條例第1條亦配合於95年5月
    17日刪除。按行為後法律有變更者，適用行為時之法律，但
    行為後之法律有利於行為人者，適用最有利於行為人之法律
    ，現行刑法第2條第1項訂有明文。 此條規定乃與刑法第1條
    罪刑法定主義契合，而貫徹法律禁止溯及既往原則，係規範
    行為後法律變更所生新舊法律比較適用之準據法，是刑法第
    2條本身雖經修正，但刑法第2條既屬適用法律之準據法，本
    身尚無比較新舊法之問題，應一律適用裁判時之現行刑法第
    2條規定以決定適用之刑罰法律，先予辨明。 又以本次刑法
    修正之比較新舊法，應就罪刑有關之共犯、未遂犯、想像競
    合犯、牽連犯、連續犯、結合犯，以及累犯加重、自首減輕
    暨其他法定加減原因（如身分加減）與加減例等一切情形，
    綜其全部罪刑之結果而為比較， 最高法院95年5月23日著有
    95年度第8次刑庭會議決議可資參照。經查：
  (1)刑法第320條第1項竊盜罪， 法定刑得處銀元500元以下罰金
    ，據修正後刑法施行法增訂第1條之1：「中華民國94年1月7
    日刑法修正施行後，刑法分則編所定罰金之貨幣單位為新臺
    幣。94年1月7日刑法修正時，刑法分則編未修正之條文定有
    罰金者，自94年1月7日刑法修正施行後，就其所定數額提高
    為30倍。但72年6月26日至94年1月7日新增或修正之條文，
    就其所定數額提高為3倍」及刑法第33條第5款修正為：「主
    刑之種類如下：五、罰金：新臺幣1千元以上， 以百元計算
    之」等規定，是依修正後之法律，刑法第320條第1項竊盜罪
    所得科處之罰金刑最高額維持新臺幣1萬5千元、最低額則提
    高為新臺幣1千元，是比較修正前、後之刑罰法律， 自以被
    告行為時關於科處罰金刑之法律較有利於被告。
  (2)又被告於受有期徒刑之執行完畢後， 5年以內再故意犯有期
    徒刑以上之罪者，不論依修正前之刑法第47條，或修正後之
    刑法第47條第1項之規定，均構成累犯， 則適用修正前刑法
    第47條規定，對本案被告並無不利之情形， 故依刑法第2條
    第1項前段規定，應逕依修正前之刑法第47條，論以累犯 ，
    並加重其刑。
  (3)又查被告於行為時即94年2月2日修正公布前刑法第41條 第1
    項前段規定：「 犯最重本刑為5年以下有期徒刑以下之刑之
    罪，而受6個月以下有期徒刑或拘役之宣告， 因身體、教育
    、職業、家庭之關係或其他正當事由，執行顯有困難者，得
    以1元以上3元以下折算1日，易科罰金」，又依95年5月17日
    修正前罰金罰鍰提高標準條例第2條規定， 就其原定數額提
    高為100倍折算1日，則被告行為時之易科罰金折算標準，應
    以銀元300元折算1日，經折算為新臺幣後， 應以新臺幣900
    元折算為1日。惟94年2月2日修正公布之刑法第41條第1項前
    段則規定：「 犯最重本刑為5年以下有期徒刑以下之刑之罪
    ，而受6個月以下有期徒刑或拘役之宣告者，得以新臺幣1千
    元、2千元或3千元折算1日，易科罰金」。 比較修正前後之
    易科罰金折算標準，以94年2月2日修正公布前之刑法規定，
    較有利於被告，則應依刑法第2條第1項前段，適用修正前刑
    法第41條第1項前段規定，定其折算標準。
  (4)經綜合上述各條文修正前、後之比較，揆諸前揭最高法院決
    議及修正後刑法第2條第1項前段、後段規定之「從舊、從輕
    」原則，自應適用被告行為時之法律，即修正前刑法之相關
    規定及罰金罰鍰提高標準條例第1條前段、第2條規定，予以
    論處。
  (二)核被告所為，係犯刑法第320條第1項竊盜罪。查被告曾因麻
    醉藥品管理條例案件，經本院以82年度上易字第6847號刑事
    判決判處有期徒刑1年6月確定，再因殺人未遂案件，經本院
    以83年度上訴字第1193號刑事判決判處有期徒刑5年6月，經
    最高法院以83年度臺上字第4597號判決駁回上訴確定，二罪
    並合併定應執行有期徒刑6年；另因肅清煙毒條例案件， 經
    本院以83上訴字第5340號刑事判決判處有期徒刑4年2月確定
    在案，復因麻醉藥品安非他命案件，經本院以84年度上易字
    第24號刑事判決判處有期徒刑4月確定， 二罪合併定應執行
    有期徒刑4年4月；被告於83年12月23日入監服刑， 於88年5
    月24日假釋出監並交付保護管束，詎被告於假釋期間內再犯
    竊盜案件，經臺灣板橋地方法院以89年度易字第3178號刑事
    判決判處拘役30日確定，被告再於89年9月1日入監執行上開
    殘刑4年6月5日，並接續執行拘役30日，而於94年1月31日縮
    短刑期執行完畢出監，此有本院被告前案紀錄表在卷可憑，
    ，是被告受前次有期徒刑之執行完畢後， 5年以內再犯本件
    有期徒刑以上之罪，依修正前刑法第47條規定，為累犯，應
    加重其刑。
  (三)原審因認被告罪證明確，引用刑法第2條第1項前段， 94年2
    月2日修正前刑法第320條第1項、第47條、第41條第1項前段
    ，罰金罰鍰提高標準條例第1條前段，95年5月17日修正前罰
    金罰鍰提高標準條例第2條之規定， 並審酌被告前因竊盜案
    件，先後經法院判決有期徒刑1年2月、2年6月確定在案，後
    者經二度減刑為有期徒刑7月15日， 而於81年間執行完畢出
    監，又因竊取建築工地鋼筋而經臺灣板橋地方法院以89年度
    易字第3178號刑事判決判處拘役30日確定在案，有該案判決
    在卷可參（見原審卷第32頁），是被告素行不良，竊盜手法
    相近，且於本案始終矢口否認犯行，犯罪後態度不佳，顯無
    悔悟，惟念本案查獲之電線價值約僅300元，損害非重等一
    切情狀，量處有期徒刑4月，並依修正前刑法第41條第1項前
    段，諭知易科罰金之折算標準。核其認事用法並無不合，量
    刑亦稱妥適，上訴人即被告上訴意旨仍執前詞，指摘原判決
    不當，請求撤銷改判，洵無理由，上訴應予馭回。
四、公訴意旨另以：被告於同日下午1時20分許， 復承前竊盜犯
    意，在上址接續著手竊取尚未使用之1百公尺電線3捆（價值
    約2千元）之際，為該工地水電領班乙○○發覺， 被告即將
    該3捆電線置回工地而未遂。惟訊據被告堅決否認另有竊取3
    捆電線未遂之犯行，公訴意旨認被告涉有竊盜未遂犯行，無
    非以證人乙○○之指述為唯一證據。但據證人乙○○證述：
    「我走出建築物時， 看到一個穿雨衣的人手裡拿著3捆電線
    ，轉頭回去走得很快，進入C53號房屋， 後那個穿雨衣的人
    又走出來，手上已經沒有電線，他走到門口上他的機車，當
    時我們也沒有看到他的臉，我就記下他的機車號碼……然後
    我跟另一位領班走到對面的C53屋內，在廁所裡面發現3捆線
    是濕的，所以我們就確定是剛剛那個穿雨衣的人偷的，我們
    有確認3捆電線的顏色與剛剛看到那人手上 所拿的顏色相同
    」等情觀之（見原審卷第37頁），縱可確認該名身著雨衣之
    人為被告，然因被告為工地清潔工人，本有清掃、整理工地
    物品之責，且證人乙○○見被告立即轉身回頭進入屋內，實
    難遽予推認被告手持該捆電線之目的為何。此外，復查無其
    他積極證據可證被告係已著手於竊盜犯行而未遂，惟公訴意
    旨認此部分與前開竊取2捆電線部分有接續犯之關係， 爰不
    另為無罪之諭知，附此說明。
五、被告經合法傳喚，無正當理由未到庭，爰不待其陳述，逕行
    判決。
據上論斷，應依刑事訴訟法第368條、第371條，判決如主文。
本案經檢察官周志榮到庭執行職務。
中    華    民    國    95    年    11    月    16    日
                  刑事第４庭審判長法  官  蔡秀雄
                                  法  官  楊貴志
                                  法  官  周煙平
以上正本證明與原本無異。
不得上訴。
                                  書記官  蕭麗珍
中    華    民    國    95    年    11    月    21    日
附錄：本案論罪科刑法條全文
修正前刑法第320條第1項
意圖為自己或第三人不法之所有，而竊取他人之動產者，為竊盜
罪，處五年以下有期徒刑、拘役或五百元以下罰金。
意圖為自己或第三人不法之利益，而竊佔他人之不動產者，依前
項之規定處斷。
前二項之未遂犯罰之。


司法院資訊處製作；財團法人民間司法改革基金會備份。
